【裁判字號】    90,小上,20
【裁判日期】    901214
【裁判案由】    排除侵害等
【裁判全文】
臺灣嘉義地方法院民事判決  九十年度小上字第二○號
    上  訴  人  乙○○
    被  上訴人  甲○○
右當事人間請求排除侵害等事件，上訴人對於中華民國九十年九月三日本院嘉義簡易
庭九十年度嘉小字第三０八號第一審判決提起上訴，本院判決如左：
    主      文
上訴駁回。
第二審訴訟費用由上訴人負擔。
    理      由
一、按對於小額程序之第一審判，得上訴或抗告於管轄之地方法院，其審判以合議行
    之，對於前項第一審裁判之上訴或抗告，非以其違法令為理由，不得為之，民事
    訴訟法第四百三十六條之二十四定有明文；又為貫徹小額程序之簡速性，避免因
    當事人於上訴程序提出新事實及證據而延滯訴訟，小額事件之第二審法院原則上
    應按第一審之訴訟資料，審核其訴訟程序及判決內容有無違背法令，當事人於第
    一審言詞辯論終結前未曾提出之訴訟資料，不得再行提出，此亦為民事訴訟法第
    四百三十六條之二十八明定小額事件之當事人於第二審程序不得提出新攻擊或防
    禦方法之規定。復依同法第四百三十六條之三十二規定，第四百四十八條至第四
    百五十條、第四百六十八條、第四百六十九條第一款至第五款於小額事件之上訴
    程序準用之，而依同法第四百六十八條規定，判決不適用法規或適用不當者，為
    違背法令，判決有同法第四百六十九條所列各款情形之一者，為當然違背法令。
    又第二審法院認上訴無理由者，應為駁回之判決。
二、上訴意旨略以：本件被上訴人裝設之冷氣機所排出之熱氣，係逕對上訴人每日出
    入之門戶排放，對上訴人所有之土地及房屋之利用，造成極大之困擾，按民法第
    七百九十三條前段之規定，土地所有人，於他人之土地有煤氣、蒸氣、臭氣、煙
    氣、熱氣、灰屑、喧囂、振動、及其他與此相類者侵入時，得禁止之。又本件衡
    以兩造之利益，現今上訴人每日每次出入門戶，均受上開熱氣撲襲全身，致上訴
    人全家視每日出入家門為畏途，精神上所受壓力非輕。反之，被上訴人架設之前
    開冷氣機於其後門之公共巷道，其裝設之高度如何，對被上訴人生活並無絲毫影
    響況兩造先前經協調結果，住處里長為維持兩造和諧，亦願支付移設費用新台幣
    三千元，被上訴人僅需同意上訴人僱工施工，並無須支付任何費用及心力，且可
    解決上訴人之精神困擾及壓力所引致之疾病，原審為不利上訴人之判決，實有違
    民法第一條之衡平法則，而有判決不適用衡平法則之違法。又被上訴人將該冷氣
    機裝設於公用之巷道上，已有不當，其所造成之熱氣侵入上訴人住處，並拒不配
    合提高架設高度，未考慮有妨礙行人出入之安全，顯有違反民法第一百四十八條
    第二項關於誠信原則之適用，故原審有判決不適用誠信原則之違法。再者，上訴
    人因受該冷氣機熱氣影響之困擾，長此以往亦會影響身體健康，而精神上痛苦本
    即個人主觀上之感受，他人若非同樣身歷其境，自難體會其痛苦，原審認精神痛
    苦係上訴人個人主觀感受，而不准上訴人除去侵害之請求，亦有違民法第十八條
    規定意旨，顯有不當等語。
三、經查，原判決綜合兩造提出之照片、地籍圖謄本、估價單等件及現場勘驗筆錄與
    所附現場略圖，認上訴人之主張為無理由，判決上訴人之訴駁回，並無不合。按
    土地所有人，於他人之土地有煤氣、蒸氣、臭氣、煙氣、熱氣、灰屑、喧囂、振
    動、及其他與此相類者侵入時，得禁止之。但其侵入輕微，或按土地形狀、地方
    習慣，認為相當者，不在此限，民法第七百九十三條固定有明文。又按「本件兩
    造土地毗連，被上訴人在接界之牆上，開設窗牖及設置煙囟，如該煙囟係供家常
    爐灶之用，即難謂被上訴人無設置之權，鄰地所有人尚不得以其煙氣侵入為詞，
    請求予以禁止。」，此有最高法院三十九年度台上字第九七一號判決要旨可資參
    照。查被上訴人於其嘉義市○○街二○七巷十四號住處後面，上訴人出入之嘉義
    市○○街一六○巷旁，雖架設離地約六十公分之分離式冷氣壓縮機（下稱系爭冷
    氣機），惟系爭冷氣機隔著前開興中街一六○巷，係面對第三人所有種植果樹之
    坐落嘉義市○○段○○段一四八地號土地，並圍有木板牆，另隔鄰部分始為上訴
    人所有同小段一四九地號土地，並未直接面對上訴人前開土地，且於上訴人現之
    （嘉義市○○街一六○巷二號）木造房屋及鋼筋混凝土一、二層樓房住處，並未
    感受到系爭冷氣機所排放之熱氣等情，業經原審至現場勘驗明確，有上開勘驗筆
    錄及現場略圖在卷可稽，是系爭冷氣機排放之熱氣既未侵入上訴人之上開土地及
    住處甚明；又隨著工業之發達，現今日常生活，尤其人口集中之都市地區，冷氣
    機之裝設已屬一般家庭常見之家電用品，而冷氣機所排放之熱氣亦屬輕微，故尚
    難僅以被上訴人所架設之冷氣機排放熱氣，而認被上訴人無設置之權或設置不當
    。況民事，僅於法律未規定及無習慣可供適用者，始有法理之適用，民法第一條
    規定可供參照，本件既有上開民法第七百九十三條之明文規定，以利益衡量之原
    理，調和相鄰不動產之利用關係，自難另援引法理為適用。從而，原審以上訴人
    依民法第七百九十三條之規定請求排除，認屬無據，並無不適用衡平法則之違誤
    。
四、次查，上訴人主張因被上訴人之系爭冷氣機排放熱氣，致其精神受有痛苦而人格
    權受有侵害，原審以此為主觀感受，而不准許上訴人除去侵害，有違民法第十八
    條規定意旨云云。然原審詢之上訴人受有何損害？上訴人僅泛稱：冷氣機的熱氣
    會使其情緒變得不好等語（見原審九十年八月二十日言詞辯論筆錄），然此既僅
    係上訴人個人主觀上之感受而己，至依一般社會觀念其實際受有何損害，上訴人
    復未能舉證以實其說，自難認上訴人實際受有損害，況且系爭冷氣機並非直接面
    對上訴人之住處，已詳如上述，雖系爭冷氣機係裝設在上訴人每日出入必經之巷
    道旁，然以冷氣機所排除之熱氣既屬輕微，即使上訴人路過時有感受到熱氣，其
    感覺亦屬短暫，且亦無證據足資證明上訴人路過該處所感受的熱氣，對其身體或
    精神有造成何種侵害；因此，上訴人主張被上訴人拒不將系爭冷氣機架高（離地
    面至少一百八十公分），造成上訴人之精神持續受損害，依民法第十八條之規定
    請求排除侵害，難認有據，此業均經原審論述甚明，並無違誤。
五、復查，上訴人另主張系爭冷氣機裝設於公用之巷道上，其所造成之熱氣侵入上訴
    人住處，被上訴人並拒不配合提高架設高度，未考慮有妨礙行人出入之安全，顯
    有違反民法第一百四十八條第二項關於誠信原則之適用云云，惟上訴人此部分之
    主張，係於本院第一審言詞辯論終結前未曾提出之新訴訟資料，有原審卷所附資
    料可稽，則按之上開關於小額事件之當事人於第二審程序不得提出新攻擊或防禦
    方法之規定，上訴人此部份之抗辯，即有不合。況所謂誠信原則乃斟酌事件之特
    別情形，衡量雙方當事人之利益，使其法律關係臻於公平妥當之一種法律原則。
    本件之系爭冷氣機所排放之熱氣既未侵入上訴人之上開土地及住處，且冷氣機所
    排放之熱氣亦屬輕微等情，已見上述，亦難認有違誠信原則，併此敘明。
六、綜上所述，本件上訴既有上述情形，而上訴人復未具體表明原審判決究有何其他
    「不適用法規」、「適用法規不當」或民事訴訟法第四百六十九條各款之情形，
    上訴人執前詞指摘原判決違背法令，求予廢棄改判，自非足取，本件上訴為無理
    由，應予駁回，爰依民事訴訟法第四百三十六條之二十九第二款之規定，不經言
    詞辯論逕以判決駁回其上訴。
七、據上論結，本件上訴為無理由，依民事訴訟法第四百三十六條之二十九第二款、
    第四百三十六條之三十二第二項、第四百四十九條第一項、第七十八條，判決如
    主文。
中      華      民      國    九十      年      十二    月      十四    日
~B臺灣嘉義地方法院民事第二庭
~B    審判長法官  蔡虔霖
~B    法      官  羅秀緞
~B    法      官  李文輝
右為正本係照原本作成。
本判決不得上訴。
中      華      民      國    九十      年      十二    月      十九    日
~B    書  記  官  楊福源


司法院資訊處製作；財團法人民間司法改革基金會備份。
